【裁判字號】    98,訴,1024
【裁判日期】    980827
【裁判案由】    損害賠償
【裁判全文】
臺灣臺中地方法院民事判決              98年度訴字第1024號
原      告  丁○○
訴訟代理人  丙○○
原      告  乙○○
被      告  甲○○
上列被告因偽造文書等案件（本院96年度訴字第2588號），經原
告提起刑事附帶民事訴訟請求損害賠償（本院97年度附民字第61
4號、97年度附民字第292號），本院刑事庭裁定移送前來，本院
於民國98年8月13日言詞辯論終結，判決如下：
    主      文
被告應給付原告丁○○新臺幣參拾柒萬元。
被告應給付原告乙○○新臺幣肆拾伍萬元，及自民國九十八年七
月十七日起至清償日止，按週年利率百分之五計算之利息。
    事實及理由
一、按訴狀送達後，原告不得將原訴變更或追加他訴，但擴張或
    減縮應受判決事項之聲明者，不在此限，民事訴訟法第255
    條第1項第3款定有明文。本件原告丁○○起訴聲明原為「被
    告應給付原告丁○○新臺幣（下同）84萬元，及自起訴狀繕
    本送達被告翌日起至清償日止，按週年利率百分之5計算之
    利息」，嗣於民國98年7月14日言詞辯論期日當庭減縮聲明
    為「被告應給付原告丁○○37萬元」；原告乙○○起訴聲明
    第一項原為「被告應給付原告乙○○75萬元，及自起訴狀繕
    本送達被告翌日起至清償日止，按週年利率百分之5計算之
    利息」，嗣於98年6月18日及8月13日言詞辯論期日當庭減縮
    該聲明為「被告應給付原告乙○○45萬元，及自98年7月17
    日起至清償日止，按週年利率百分之5計算之利息」，核均
    屬減縮原告應受判決事項之聲明，揆諸前揭規定，自應准許
    ，合先敘明。
二、被告經合法通知，未於言詞辯論期日到場，核無民事訴訟
    法第386條各款所列情形，爰依原告之聲請，由其一造辯論
    而為判決。
三、原告丁○○主張：原告丁○○因投資高雄地區汽車旅館有後
    續解約糾紛，於94年間經訴外人蔡元斌之介紹而認識被告，
    原告丁○○遂委託被告處理。被告於94年5月9日完成解除契
    約後，得知解約退款37萬元將於翌（10）日匯入原告丁○○
    所有復華商業銀行 (下稱復華商銀)000000-0 號帳戶，被告
    竟向原告丁○○佯稱為避免匯款人所匯入之解約款項，係以
    假存方式匯款，應於匯款入帳後立即將該筆款項提領轉帳至
    蔡元斌所有新竹商業銀行 (下稱新竹商銀)00000000000 號
    帳戶內，致原告丁○○陷於錯誤，於94年5月10日與被告、
    蔡元斌共同前往復華商銀高雄分行，將解約款37萬元轉匯至
    蔡元斌上開新竹商銀帳戶內，並因被告保管蔡元斌該帳戶存
    摺、印章等資料，便指示不知情之其前妻陳靜玟前往提領而
    取得上開款項，原告丁○○受被告詐騙，共損失37萬元，被
    告自應賠償原告丁○○所受損害。又被告所為前揭詐欺取財
    犯行，業經刑事法院判處罪刑確定。爰依侵權行為法律關係
    ，於被告被訴詐欺等之刑事訴訟程序附帶提起本件民事訴訟
    ，請求被告負損害賠償責任等語。並聲明：被告應給付原告
    丁○○37萬元。
四、原告乙○○主張：被告於95年10月25日在臺中縣烏日鄉○○
    路○道中學對面，向原告乙○○借用由原告乙○○以62萬元
    購買之車牌號碼072-FAJ號重型機車（下稱系爭機車）1輛，
    嗣後原告乙○○於同年10月間即要求被告返還系爭機車，詎
    被告竟拒不返還，並變異持有為所有之意思，予以侵占入己
    ，且將系爭機車交與訴外人周家文共同使用，被告前開侵占
    犯行，業經刑事法院判處罪刑確定，而被告自95年11月1日
    起繼續占有系爭機車，即屬無權占有，致原告乙○○無法使
    用收益系爭機車，已侵害原告乙○○之系爭機車所有權，原
    告乙○○受有相當於租金之損害金，而以系爭機車一般出租
    行情，原告乙○○每日受有1,000元之損害，則計算至97年3
    月31日，原告乙○○至少受有45萬元之損害。爰依侵權行為
    法律關係，於被告被訴侵占之刑事訴訟程序附帶提起本件民
    事訴訟，請求被告負損害賠償責任等語。並聲明：被告應給
    付原告乙○○45萬元，及自98年7月17日起至清償日止，按
    週年利率百分之5計算之利息。
五、被告未提出書狀作何聲明或陳述。
六、得心證之理由：
（一）原告丁○○部分：
    1.原告丁○○主張之事實，業據其提出丁○○復華商銀活期
      儲蓄存款帳戶客戶往來交易明細表、94年5月9日94年度雄
      院民公昌字第0362號公證書、解除合夥契約書（以上均附
      於臺灣臺中地方法院檢察署95年度他字第2763號偵查卷第
      12頁、第28至30頁）、新竹商銀西屯分行96年3月27日竹
      商銀西屯字第09600093號函檢附之蔡元斌新竹商銀000000
      00000號活期儲蓄存款及支票存款帳戶94年1月1日至94年1
      月23日交易往來明細（附於臺灣臺中地方法院檢察署95年
      度偵字第15339號偵查卷(一)第144至146頁）為證，並經證
      人蔡元斌於刑事案件偵審中證述屬實（見臺灣臺中地方法
      院檢察署95年度偵字第15339號偵查卷(一)第94頁、本院96
      年度訴字第2588號刑事卷第103至105頁）；而證人陳靜玟
      確有自蔡元斌上開新竹商銀帳戶提領37萬元，交予被告收
      執一節，亦據其於刑事案件偵訊時結證在卷（見臺灣臺中
      地方法院檢察署95年度偵字第15339號偵查卷(一)第111頁）
      。此外，被告已於相當時期受合法之通知而均未於言詞辯
      論期日到場，亦未提出準備書狀為任何爭執，依民事訴訟
      法第280條第3項準用第1項規定，視同被告自認原告丁○
      ○主張之事實，原告丁○○之主張自堪信為真實。
    2.按故意以背於善良風俗之方法，加損害於他人者，負損害
      賠償責任，民法第184條第1項但書定有明文。本件被告佯
      以為避免匯款人所匯入之解約款項，係以假存方式匯款，
      需於取得匯款後立即轉帳至蔡元斌所有帳戶，騙使原告丁
      ○○將37萬元款項存入系爭蔡元斌帳戶內，致原告丁○○
      受有此等財產上之損害。復參諸被告所為詐欺取財犯行，
      亦經刑事法院判處罪刑確定，業經本院調取本院96年度訴
      字第2588號刑事卷查閱無誤，並有刑事判決書及臺灣高等
      法院臺中分院98年度上訴字第904號刑事判決書各一份存
      卷可查，則揆之上開規定，被告自應負侵權行為損害賠償
      責任，賠償原告丁○○所受損害37萬元。
    3.綜上所述，原告丁○○主張被告有詐欺取財情事，致其受
      有37萬元財產上損害等情，既可採信。從而，原告丁○○
      依侵權行為法律關係，請求被告賠償損害37萬元，為有理
      由，應予准許。
（二）原告乙○○部分：
    1.原告乙○○主張之事實，業據其提出系爭機車行照、保險
      證各一紙為證，另被告亦有騎乘系爭機車至合歡山出遊，
      復有原告乙○○提供被告騎乘系爭機車至合歡山所拍攝照
      片之網頁列印資料可佐 (發表時間96年2月3日，附於臺灣
      臺中地方法院檢察署偵字第1331號偵查卷宗第24至26頁)
      ，又參以證人周家文於刑事案件偵訊時證稱：系爭機車放
      在被告居住大樓地下室停車場，現由伊使用等語（見臺灣
      臺中地方法院檢察署偵字第1331號偵查卷宗第45頁)，而
      原告乙○○另以系爭機車所有權人身份，訴請無權占有之
      被告返還系爭機車，亦經本院於96年8月28日以96年度訴
      字第1811號判決原告乙○○勝訴，雖被告不服，提起上訴
      ，然於96年12月12日亦經臺灣高等法院臺中分院以96年度
      上易字第317號判決駁回其上訴而告確定，亦有民事判決
      書二份在卷可稽，且被告已於相當時期受合法之通知而均
      未於言詞辯論期日到場，亦未提出準備書狀為任何爭執，
      依民事訴訟法第280條第3項準用第1項規定，視同被告自
      認原告乙○○主張之事實，是原告乙○○主張被告已將系
      爭機車據為己有，亦值採信。
    2.按借用人應於契約所定期限屆滿時，返還借用物；未定期
      限者，應於依借貸之目的使用完畢時返還之。但經過相當
      時期，可推定借用人已使用完畢者，貸與人亦得為返還之
      請求。借貸未定期限，亦不能依借貸之目的而定其期限者
      ，貸與人得隨時請求返還借用物，民法第470條定有明文
      ，故貸與人為返還之請求時，則使用借貸關係消滅。本件
      被告向原告乙○○借用系爭機車既未約定期限，且又無特
      定之借貸目的，應認原告乙○○可隨時請求返還借用物，
      而原告乙○○既於95年10月間請求被告返還系爭機車，則
      自斯時起，被告與原告乙○○間系爭機車使用借貸關係即
      消滅，被告占有系爭機車，並無何正當權源，自屬無權占
      有，且致原告乙○○無法使用收益系爭機車，已侵害原告
      乙○○之系爭機車所有權，是原告乙○○主張被告無權占
      有其所有系爭機車，應負侵害行為損害賠償責任等情，自
      非無稽，應可採信。
    3.按因故意或過失，不法侵害他人之權利者，負損害賠償責
      任，民法第184條第1項前段定有明文。本件被告無權占有
      系爭機車，不法侵害原告乙○○之系爭機車所有權，致原
      告乙○○受有相當於租金之損害，則原告乙○○對於被告
      請求賠償相當於租金之損害金，於法即屬有據（最高法院
      67年臺上字第3622號判例意旨參照）。按重型機車出租價
      格，以5小時不限公里計算，租金少則1,400元，多則3,50
      0元，此有原告乙○○提出之價格表在卷可參，而系爭機
      車係94年2月出廠，排氣量為1,261C.C.，則原告乙○○主
      張以每日1,000元計算其所受之損害，自無不可。再者，
      被告與原告乙○○間系爭機車使用借貸關係已於95年10月
      間消滅，業如前述，則自95年11月1日起，被告即屬無權
      占有，故原告乙○○請求被告給付相當於租金之損害金即
      應自是時起算，計算至97年3月31日，合計516天之損害，
      原告乙○○僅請求45萬元，於法即屬有據。
    4.綜上所述，原告乙○○主張被告無權占用系爭機車，侵害
      原告乙○○系爭機車所有權之行使，被告應賠償自95年11
      月1日起至97年3月31日止，原告乙○○所受之損害額共45
      萬元，既為可採。從而，原告乙○○依侵權行為法律關係
      ，請求被告給付45萬元，及自98年7月17日起至清償日止
      ，按週年利率百分之5計算之利息，為有理由，應予准許
      。
（三）本件原告提起刑事附帶民事訴訟，而由本院刑事庭依刑事
      訴訟法第504條第1項規定，裁定移送前來，依同條第2項
      規定免繳納裁判費，於本院審理期間，本件亦無其他必要
      訴訟費用，是無訴訟費用負擔之問題，併予敘明。
中    華    民    國    98    年    8     月    27    日
                  民事第二庭    法  官  楊國精
正本係照原本作成。
如對本判決上訴，須於判決送達後20日內向本院提出上訴狀。
中    華    民    國    98    年    8     月    27    日
                                書記官


司法院資訊處製作；財團法人民間司法改革基金會備份。
